臺灣彰化地方法院刑事判決
109年度訴字第1106號
公  訴  人  臺灣彰化地方檢察署檢察官 
被      告  江玉慈


                   居南投縣○○市○○路0段000巷0○0號（指定為
                    送達處所）
指定辯護人  馬惠怡律師
上列被告因加重詐欺等案件，經檢察官提起公訴（109年度偵字
第8004號、第10964號），本院依簡式審判程序，判決如下：
    主  文
丙○○犯三人以上共同冒用公務員名義詐欺取財罪，處有期徒刑陸
月。緩刑參年，並應按如附件所示之本院調解程序筆錄所載之金
額及履行方式，支付所示之被害人。
    犯罪事實及理由
一、丙○○與戊○○、甲○○、綽號「變態」之成年人、其他集團成員
    （參與犯罪組織部分，未據起訴，不在本案審理範圍），共
    同意圖為自己不法之所有，基於冒用公務員名義、三人以上
    共同詐欺取財、洗錢之犯意聯絡，於民國109年4月29日某時
    許，以新臺幣（下同）1萬5,000元為代價，向丁○○借用金融
    機構帳戶使用，丁○○應允後，提供其所有之中華郵政000000
    0-0000000號帳戶給戊○○，作為人頭帳戶使用。之後該詐欺
    集團不詳成員，於109年4月6日至同年4月29日間，陸續假冒
    警察、檢察官等公務員，撥打電話給乙○○○，佯稱其持健保
    卡盜領慈濟保健食品，又稱其房屋貸款有疑問，需配合偵辦
    繳交保證金等語，乙○○○因而信以為真，乃依詐欺集圑成員
    指示，於109年4月29日上午11時16分許，匯款50萬元，至丁○○上開帳戶內，戊○○接獲詐欺集團通知後，通知甲○○駕駛車
    輛搭載丙○○、丁○○，於同日上午11時35分許，前往位於彰化
    縣○○市○○路000號之曉陽郵局，由丙○○陪同丁○○臨櫃提領50
    萬元，隨即返回車上，將款項交給甲○○，甲○○再將贓款交給
    詐欺集團其他不詳成員，因而成功掩飾、隱匿詐欺不法所得
    之去向。
二、前揭犯罪事實，業經被告丙○○坦承在案，且經證人即同案被
    告戊○○、甲○○、丁○○、證人即告訴人乙○○○兼或於警詢、偵
    訊證述甚詳，復有監視器提款畫面截圖照片、上開帳戶交易
    明細可以佐證，足見被告上開任意性之自白，與事實相符。
    從而，本案事證明確，應依法論科。
三、論罪科刑：
  ㈠核被告所為，係犯洗錢防制法第14條第1項之洗錢罪，及刑法
    第339條之4第1項第1款、第2款之三人以上共同冒用公務員
    名義詐欺取財罪。
  ㈡又被告就上開犯行，與犯罪事實部分所示之人，有犯意聯絡
    與行為分擔，應為共同正犯。
　㈢辯護人認為：根據卷內證據資料顯示，同案被告戊○○原本是
    要借用被告之帳戶給詐欺集團使用，但被告無法提供，所以
    才會委請被告，向其好友丁○○洽詢，戊○○與丁○○達成提領報
    酬為1萬5,000元之協議後，被告才基於「介紹人」、「友人
    」之立場，陪同丁○○至郵局領款，之後亦是丁○○將提領之款
    項，如數交給甲○○，被告並未從中獲取任何報酬，難認被告
    與詐欺集團成員主觀上有任何詐欺、洗錢之犯意聯絡，至多
    成立上開罪名之幫助犯等語，但本院認為，被告先向丁○○商
    借帳戶使用，之後，又陪同丁○○前往郵局提領款項，就整體
    犯罪之實現而言，具有不可或缺之支配地位，根據犯罪支配
    理論，應與詐欺集團成員就上開犯行，成立共同正犯，而本
    案連同被告，至少還有戊○○、甲○○二人參與，已屬三人以上
    ，被告對此人數應當清楚知悉，而詐欺集團假冒員警、檢察
    官等公務員行騙，更是時有所聞，廣為新聞媒體所報導，被
    告主觀上對此應該有所預見，自應負擔上開罪責。
　㈣再被告以一行為同時觸犯上開罪名，為想像競合犯，應從一
    重之加重詐欺罪處斷。
  ㈤被告就上開洗錢犯行，已於偵查、本院審理時自白在案，應
    依洗錢防制法第16條第2項減輕其刑（雖然此部分之犯行為
    想像競合犯，應從一重論以加重詐欺取財罪，但想像競合犯
    本質為數罪，在決定處斷刑時，仍應考慮輕罪之加重、減輕
    其刑之規定，因為這樣才能比較何者為較重之刑，且決定輕
    罪封鎖效果之量刑下限）。
　㈥本院考量刑法第339條之4第1項之法定本刑為：1年以上7年以
    下有期徒刑，得併科100萬元以下罰金，刑度甚重，就本案
    被告參與之程度而言，其向好友丁○○商借帳戶使用，並讓丁○○跟前夫戊○○商量借用事宜，之後陪同丁○○前往領款，參與
    程度非重，又未獲得任何利益，該50萬元之贓款，亦由丁○○
    如數交給甲○○，被告並未實質支配、控制該筆贓款，且犯後
    坦承全部犯行，又與告訴人達成和解，分期賠償損失，另從
    被告於本院審理時之陳述、個人戶籍資料觀之，被告確實育
    有1名未成年子女，本院考量已具有內國法效力之兒童權利
    公約，有多項條文，明白宣示兒童之基本權利，包含第3條
    之兒童最佳利益、第6條兒童之生存與發展、第9條之禁止與
    雙親分離，法院在決定刑罰輕重及是否給予緩刑時，也應該
    考量該刑罰本身，是否會波及到兒童的權利，這裡的考量，
    無非是出於刑罰的必要性，兒童並非父母的附屬品，他（她
    ）有自己獨立的人格，本案被告負擔照顧孩子的重責大任，
    孩子有在正常的家庭環境下快樂、無憂成長的權利，無辜的
    孩子，不應該承擔母親的過錯，本院思考再三，認本案即便
    科處法定最低之有期徒刑1年，實嫌過重，核有情輕法重之
    憾，乃依刑法第59條之規定，酌量減輕其刑。
　㈦爰審酌被告盲目聽從戊○○指示，向友人丁○○商借金融機構帳
    戶，供詐欺集團使用，之後又陪同丁○○臨櫃領取贓款、轉交
    款項，從而隱匿犯罪所得去向，此一犯罪動機實屬可議，而
    被告並非詐欺集團內核心角色，遭查緝之風險甚高，亦未從
    中獲利，另考量告訴人在本案一共損失50萬元，金額非低，
    但被告於犯罪後坦承全部犯行，且被告已經與告訴人達成和
    解，分期賠償部分損失，足認其於犯罪後積極彌補損害，而
    被告並無財產犯罪之前科，其於本院審理時自述：我的學歷
    是高中肄業，離婚，有1個小孩，目前2歲半，由我獨自扶養
    ，前夫並沒有負擔扶養費，我目前跟孩子同住，孩子有送公
    托，我的工作是作業員，1個月薪資約2萬多元等語之教育程
    度、家庭生活與經濟狀況，公訴人、告訴代理人對於刑度並
    無意見，辯護人表示：被告經濟狀況不佳，但因為審查標準
    而未列入中低收入戶，被告表示在2歲時，父母離異後就沒
    有見過母親，而父親在被告6歲的時候過世，被告是在寄養
    家庭長大，被告犯後坦承犯行，與告訴人達成和解，雖然經
    濟狀況不佳，但仍盡力分期賠償，被告品行尚可，且有悔意
    ，請給被告緩刑的機會等詞之意見等一切情狀，量處如主文
    所示之刑。
四、關於緩刑：
  ㈠本件被告未曾因故意犯罪受有期徒刑以上刑之宣告，此有臺
    灣高等法院被告前案紀錄表1份在卷可稽，其因一時失慮，
    致罹刑章，犯罪後已坦承犯行，且已經與告訴人達成和解，
    告訴代理人表示同意給被告緩刑之機會，本院另考量被告確
    實照顧幼子，經此偵審教訓，自當知所警惕，信無再犯之虞
    ，因認前開宣告之刑以暫不執行為適當，併宣告緩刑3 年，
    以啟自新。
  ㈡本院另斟酌被告與本案被害人調解之內容，為使被告知所警
    惕、避免再犯，且促使被告確實履行，以維護本案被害人之
    權益，並依刑法第74條第2項第3款之規定，命被告應依附件
    所示本院調解程序筆錄所示之調解內容，履行約定，以啟自
    新（按此部分乃緩刑宣告附帶之條件，依刑法第75條之1 第
    1 項第4 款規定，違反上開之負擔情節重大，足認原宣告之
    緩刑難收其預期效果，而有執行刑罰之必要者，得撤銷緩刑
    之宣告）。
五、關於沒收：
  ㈠被告並未因本件犯行而獲得任何報酬，自無從宣告沒收。
  ㈡洗錢標的沒收：
  ⒈按犯洗錢防制法第14條之罪，其所移轉、變更、掩飾、隱匿
    、收受、取得、持有、使用之財物或財產上利益，沒收之，
    同法第18條第1項前段定有明文。此一新增條文，擴大沒收
    的範圍，除了犯罪工具、犯罪所得的沒收外，亦兼及「被洗
    的錢」，以符合國際規範（可參考立法理由：修正第1項如
    下：㈠FATF40項建議之第4項建議：各國應立法允許沒收洗錢
    犯罪行為人洗錢行為標的之財產）。
  ⒉但依刑法第11條規定：「本法總則於其他法律有刑罰、保安
    處分或沒收之規定者，亦適用之。但其他法律有特別規定者
    ，不在此限。」上開洗錢標的沒收的規定，雖然屬於特別法
    ，應該優先於刑法的適用，但關於被害人優先（刑法第38條
    之1第5項）、過苛條款（刑法第38條之2第2項），洗錢防制
    法沒有特別排除之明文，依據刑法第11條前段之規定，自得
    加以適用。
  ⒊本案洗錢標的並未扣案，本院考量被告並非詐騙集團核心人
    物，所提領款項隨即全數交給上游，且並未領取任何報酬，
    若沒收洗錢標的，應屬過苛，經裁量後，依據刑法第38條之
    2第2項之規定，應不予宣告沒收、追徵。
據上論斷，依刑事訴訟法第273條之1第1項、第299條第1項前段
，判決如主文。
本案經檢察官劉智偉提起公訴，檢察官陳昭蓉到庭執行職務。
中　　華　　民　　國　　110 　年　　5 　　月　　31　　日
                  刑事第五庭  法  官  陳德池
以上正本證明與原本無異。　　　　　　　　　
如不服本判決應於收受判決後20日內向本院提出上訴書狀，並應
敘述具體理由。其未敘述上訴理由者，應於上訴期間屆滿後20日
內向本院補提理由書( 均須按他造當事人之人數附繕本) 「切勿
逕送上級法院」。
告訴人或被害人對於判決如有不服具備理由請求檢察官上訴者，
其上訴期間之計算係以檢察官收受判決正本之日期為準。
中　　華　　民　　國　　110 　年　　5 　　月　　31　　日
                              書記官  陳孟君

附錄論罪科刑法條全文：
洗錢防制法第14條
有第二條各款所列洗錢行為者，處7年以下有期徒刑，併科新臺
幣5百萬元以下罰金。
前項之未遂犯罰之。
前二項情形，不得科以超過其特定犯罪所定最重本刑之刑。

刑法第339條之4
犯第339條詐欺罪而有下列情形之一者，處1年以上7年以下有期
徒刑，得併科100萬元以下罰金：
一、冒用政府機關或公務員名義犯之。
二、三人以上共同犯之。
三、以廣播電視、電子通訊、網際網路或其他媒體等傳播工具，
    對公眾散布而犯之。
前項之未遂犯罰之。
附件：本院110年度彰司刑移調字第155號調解程序筆錄1份。